【裁判字號】    95,易,2061
【裁判日期】    951124
【裁判案由】    竊盜
【裁判全文】
臺灣臺北地方法院刑事判決              95年度易字第2061號
公  訴  人  臺灣臺北地方法院檢察署檢察官
被      告  乙○○
上列被告因竊盜案件，經檢察官聲請以簡易判決處刑（95年度偵
字第12522號），由本院改依通常程序審理，本院判決如下：
    主  文
乙○○竊盜，處拘役伍拾日，如易科罰金，以銀元佰元即新臺
幣玖佰元折算壹日。
    事  實
一、乙○○為聾啞人士，平日沿街販售毛巾、襪子，於民國九十
    五年五月二十三日上午十時許，在臺北市○○區○○路一五
    ０巷臨十五之一（聲請簡易判決處刑漏載「臨」）號一樓前
    ，見該處無人在內，竟一時起了貪念，意圖為自己不法之所
    有，進入該處徒手竊取屋主丙○○所有而放置於吊在牆壁架
    上側背皮包內之小錢包（內有現金新台幣四千八百零六元）
    ，並藏放於所穿上衣口袋內（侵入住宅部分未據告訴）。適
    丙○○在對面見到有人進入其屋內而趕回，問乙○○進到其
    屋裡做什麼，並立即檢查其吊於牆壁架上之皮包，結果發現
    裡面小錢包已不見，乃拉住乙○○的手，要乙○○將錢包還
    她，乙○○因聽不到丙○○在說什麼而比手畫腳，此時住於
    松江路一五０巷臨十五之一號對面之甲○○在二樓見到此情
    形，乃立即下樓至丙○○處查看發生何事情，在丙○○告知
    其小錢包不見後，乃向丙○○稱不能姑息小偷而幫忙報警，
    在警方到達現場尚未進入丙○○屋內，乙○○即將該小錢包
    丟擲至該處屋內電鍋旁，而為丙○○發現，告知前來處理警
    員而查獲。
二、案經臺北市政府警察局中山分局報請臺灣臺北地方法院檢察
    署檢察官偵查後聲請簡易判決處刑。
    理    由
一、訊之被告乙○○固坦承於前揭時間進入被害人丙○○之前揭
    房屋內，惟矢口否認有何竊盜之犯行，於本院九十五年九月
    十四日訊問時辯稱：伊當天是去做愛心小義賣，伊按門鈴進
    到人家家裡去，進去沒看到人，要出來時，對面有人出來看
    到伊，就拉住伊，對伊說了什麼伊也聽不到，就搜伊全身，
    要伊把衣服、鞋子什麼的都脫掉，但沒有搜到什麼東西，最
    後那個人在廚房電鍋旁發現一個小錢包，就要鄰居打電話報
    警，那個人搜伊全身，要伊把內衣、內褲都脫掉讓她檢查，
    伊覺得很丟臉云云；於本院本院九十五年十月十二日行準備
    程序時辯稱：伊記得五月二十三日當天，告訴人是說在門口
    地上發現她的小錢包才將伊逮住，後來她又說是在廚房發現
    她的小錢包，但伊是在瓦斯爐電鍋旁邊看到那個小錢包，且
    把伊抓去那個女的，硬把伊拉著不放，並叫伊把身上所有衣
    物脫掉，卻什麼都沒有搜到，後來她自己在廚房找到小錢包
    ，怎麼可以怪伊，當時伊手上還提著東西，何況伊被告訴人
    拉著，根本沒有時間去放錢包，應該是告訴人自己忘記錢包
    放在哪裡云云。經查：被告前揭犯行，業據證人丙○○於檢
    察官九十五年七月十四日偵訊及本院九十五年十一月八日審
    理時證述明確，核與證人甲○○於檢察官九十五年七月二十
    八日偵訊及本院審理時所證述之情節相符，且有現場照片在
    卷可稽（見偵查卷第四四、四五頁）。雖被告以前揭辯辭為
    自己辯解，然查證人丙○○與被告素不相識，並無嫌隙或仇
    恨，其實在無設詞誣陷被告之必要，亦不可能甘冒偽證之重
    罪而虛指被告有前揭竊盜之犯行；又證人丙○○未搜被告之
    身體一節，亦據證人丙○○於檢察官偵訊及本院審理時證述
    明確，而依卷附之現場照片及證人丙○○之證述，臺北市○○路一五０巷臨十五之一號一樓係證人丙○○充為廚房及洗
    手間使用，僅以鐵門為該處大門，衡以常情，只要該處鐵門
    往上拉（未關上），由路旁即可一眼看穿屋內擺設及是否有
    人在內（證人甲○○於檢察官偵訊時亦證稱：地方很小，又
    在馬路旁，一眼就可以看穿），證人丙○○自不可能在大馬
    路旁搜被告的身體，要被告把衣服、鞋子什麼的都脫掉，是
    被告所辯進入該處係為查看是否有人在內，屋主曾對她搜身
    云云，即非可採。再查證人丙○○於檢察官偵訊及本院審理
    時，均證述伊見到被告從外套取出錢包丟到電鍋旁，而當日
    到場處理之警員王作平於檢察官九十五年七月二十八日偵訊
    時亦結證稱：「我到場時錢包已經在電鍋旁邊，屋主指稱看
    到被告由後方將小錢包丟到該處，告訴人指訴被告於警方到
    場時將錢包丟於電鍋旁」等語，並無被告所辯證人丙○○先
    稱錢包是在門口地上發現，後才改稱是在電鍋旁發現之情形
    ；另酌以證人甲○○於檢察官偵訊所證稱：「我聽丙○○說
    大包包掛在裡面，她說裡面的錢不見了，我當時並未見到電
    鍋旁有告訴人的小包包」，足見證人丙○○之證述屬實，被
    告所辯係事後卸責之詞，不足採信。是本案事證已明確，被
    告犯行堪以認定，應依法論科。
二、核被告之所為，係犯行為時刑法第三百二十條第一項之竊盜
    罪。又刑法部分條文於九十四年二月二日修正公布，並於被
    告行為後之九十五年七月一日施行，其中刑法第二條第一項
    規定：「行為後法律有變更者，適用行為時之法律，但行為
    後之法律有利於行為人者，適用最有利於行為人之法律」，
    且刑法施行法亦於九十五年六月十四日修正，於九十五年七
    月一日施行，增訂第一條之一規定：「中華民國九十四年一
    月七日刑法修正施行後，刑法分則編所定罰金之貨幣單位為
    新臺幣。九十四年一月七日刑法修正時，刑法分則編未修正
    之條文定有罰金者，自九十四年一月七日刑法修正施行後，
    就其所定數額提高為三十倍。但七十二年六月二十六日至九
    十四年一月七日新增或修正之條文，就其所定數額提高為三
    倍。」。而按犯罪後刑罰法律修正後新舊法比較適用，應就
    罪刑有關法定加減原因等一切情形，綜合其全部之結果而為
    比較，再適用有利於行為人之法律處斷，且應全部適用舊法
    或新法，不得割裂適用，此有最高法院八十八年台上字第五
    八四○號、八十七年度台非字第四○○號判決意旨可供參照
    。經綜合比較：1.本件被告所犯之竊盜罪，依修正前及修正
    後之刑法條文論處之結果，因刑法第三百二十條第一項規定
    有罰金刑，依上開刑法施行法一條之一，雖改以新台幣為罰
    金之單位並提高三十倍，惟因修正前之罰金單位為銀元，與
    新台幣之折算比例為三比一，又因前刑法分則有關條文罰金
    之倍數亦經修正前罰金罰鍰提高標準條例提高為十倍，因而
    依修正後之刑法施行法第一條之一規定提高三十倍，就罰金
    之最高額而言，實與修正前罰金之最高額相同，惟罰金之最
    低額部分，因刑法第三十三條第五款亦經修正，罰金最低額
    由銀元一元以上，提高為一千元以上，並以百元為單位，因
    而以修正前刑法第三百二十條第一項之規定有利於被告。2.
    刑法第四十一條第一項前段關於易科罰金之規定，新法修正
    為「犯最重本刑為五年以下有期徒刑以下之刑之罪，而受六
    個月以下有期徒刑或拘役之宣告者，得以新臺幣一千元、二
    千元或三千元折算一日，易科罰金」，惟依被告行為時之刑
    罰法律，即修正前刑法第四十一條第一項前段規定：「犯最
    重本刑為五年以下有期徒刑以下之刑之罪，而受六個月以下
    有期徒刑或拘役之宣告，因身體、教育、職業、家庭之關係
    或其他正當事由，執行顯有困難者，得以一元以上三元以下
    折算一日，易科罰金」，及依修正前罰金罰鍰提高標準條例
    第二條關於「依刑法第四十一條易科罰金者，均就其原定數
    額提高為一百倍折算一日；法律所定罰金數額未依本條例提
    高倍數，或其處罰法條無罰金刑之規定者，亦同」等規定，
    易科罰金之折算標準最高為銀元三百元，最低為銀元一百元
    ，換算為新臺幣後，最高額為新臺幣九百元，最低額為新臺
    幣三百元，經比較修正前、後關於易科罰金折算標準之刑罰
    法，適用修正前刑法第四十一條第一項前段及修正前罰金罰
    鍰提高標準條例對於被告較為有利。是本件以修正前之刑法
    較有利於被告，應整體適用修正前之刑法及罰金罰鍰提高標
    準條例第一條前段之規定。爰審酌被告係因一時貪念而竊盜
    ，所竊之財物已由被害人領回，所生損害侵害，犯後否認犯
    行，犯後態度欠佳，惟念其係聾啞人士，無犯罪前科，素行
    尚佳等一切情狀，量處如主文所示之刑，並依修正前刑法第
    四十一條第一項前段及修正前罰金罰鍰提高標準條例第二條
    之規定，諭知易科罰金之折算標準。
據上論斷，應依刑事訴訟法第四百五十二條、第二百九十九條第
一項前段，刑法第二條第一項前段，修正前刑法第三百二十條第
一項、第四十一條第一項前段，罰金罰鍰提高標準條例第一條前
段，修正前罰金罰鍰提高標準條例第二條，現行法規所定貨幣單
位折算新臺幣條例第二條，判決如主文。
本案經檢察官侯少卿到庭執行職務
中    華    民    國    95    年    11    月    24    日
                  刑事第一庭  審判長法  官  陳興邦
                                    法  官  劉素如
                                    法  官  林春鈴
以上正本證明與原本無異。
如不服本判決，應於判決送達後10日內，向本院提出上訴狀。
                                    書記官  羅欣宜
中    華    民    國    95    年    11    月    24    日
附錄論罪科刑依據之主要法條
刑法第320條
意圖為自己或第三人不法之所有，而竊取他人之動產者，為竊盜
罪，處5年以下有期徒刑、拘役或5百元以下罰金。
意圖為自己或第三人不法之利益，而竊佔他人之不動產者，依前
項之規定處斷。
前二項之未遂犯罰之。


司法院資訊處製作；財團法人民間司法改革基金會備份。
